【裁判字號】    98,上易,1794
【裁判日期】    990128
【裁判案由】    傷害
【裁判全文】
臺灣高等法院臺中分院刑事判決        98年度上易字第1794號
上  訴  人
即  被  告  乙○○
            丙○○
上列上訴人即被告等因傷害案件，不服臺灣苗栗地方法院97年度
易字第1000號中華民國98年8月27日第一審判決（起訴案號：臺
灣苗栗地方法院檢察署97年度偵字第3212號），提起上訴，本院
判決如下：
    主    文
上訴駁回。
    犯罪事實
一、乙○○於民國92、93年間，曾犯傷害罪、妨害家庭罪，經臺
    灣苗栗地方法院及臺灣臺中地方法院分別判處有期徒刑2月
    、3月，定應執行刑為有期徒刑4月確定，並於94年6月14日
    易科罰金執行完畢。猶不知悔改，復因數年前與鄰居丁○○
    有車輛毀損之糾紛，雙方不斷為此而有爭執，於97年4月9日
    上午10時30分許，乙○○至丁○○位於苗栗縣苑裡鎮興隆24
    號之住處前，用力拍打丁○○住處大門，丁○○遂出門與之
    理論，乙○○之母親丙○○見狀即前來為乙○○助陣，詎乙○○及丙○○竟基於普通傷害之犯意聯絡，合力拉扯丁○○
    胸前之衣服，並出手毆打丁○○之頭、臉部位，致丁○○受
    有下唇撕裂傷、右手腕及胸前抓擦傷等傷害。丁○○在盛怒
    下，亦基於普通傷害之犯意，出手推倒乙○○，造成乙○○
    受有左肘挫傷、左膝及左踝挫傷、右手瘀傷等傷害。（丁○○傷害乙○○部分，業經原審判處有期徒刑三月，丁○○與
    檢察官均未提起上訴，而告確定）。
二、案經丁○○訴由苗栗縣警察局通霄分局報請臺灣苗栗地方法
    院檢察署檢察官偵查起訴。
壹、證據能力部分：
一、按被告以外之人於審判外之陳述，雖不符刑事訴訟法第159
    條之1至之4等四條之規定，而經當事人於審判程序同意作為
    證據，法院審酌該言詞陳述或書面陳述作成時之情況，認為
    適當者，亦得為證據，當事人、代理人或辯護人於法院調查
    證據時，知有刑事訴訟法第159條第1項不得為證據之情形，
    而未於言詞辯論終結前聲明異議者，視為有前項之同意。同
    法第159條之5定有明文。本案丁○○於警詢中所為之陳述，
    其性質屬於證人於審判外之陳述，而為傳聞證據，且查無符
    合刑事訴訟法第159條之1至之4等四條之情形，原雖無證據
    能力，然上開供述證據內容，業經本院審理時予以提示並告
    以要旨，且經檢察官及被告二人表示意見，當事人已知上述
    供述證據乃傳聞證據，卻均未表示無證據能力，本院審酌上
    開供述證據作成時，並無人情施壓或干擾，亦無不當取供之
    情形，認為以之作為本案之證據亦屬適當，而有證據能力。
二、被告以外之人於偵查中向檢察官所為之陳述，除顯有不可信
    之情況者外，得為證據，刑事訴訟法第159條之1第2項定有
    明文。偵查中對被告以外之人所為之偵查筆錄，或被告以外
    之人向檢察官所提之書面陳述，性質上均屬傳聞證據，惟現
    階段刑事訴訟法規定檢察官代表國家偵查犯罪、實施公訴，
    依法其有訊問被告、證人及鑑定人之權，證人、鑑定人且須
    具結，而實務運作時，檢察官偵查中向被告以外之人所取得
    之陳述，原則上均能遵守法律規定，不致違法取供，其可信
    度極高，是以被告以外之人前於偵查中所為之證述，除反對
    該項供述得具有證據能力之一方，已釋明「顯有不可信之情
    況」之理由，且於審判中已主張詰問該被告以外之人，而未
    獲詰問的機會外，不宜遽指該證人於偵查中之陳述不具證據
    能力。本案陳世忠於偵查中具結所為之證述，被告二人均未
    提及有何顯不可信之情況，且於原審審理中經交互詰問，自
    具有證據能力。
三、除法律另有規定外，實施刑事訴訟程序之公務員因違背法定
    程序取得之證據，其有無證據能力之認定，應審酌人權保障
    及公共利益之均衡維護，刑事訴訟法第158條之4定有明文。
    本案所引用之非供述證據，並無證據證明係實施刑事訴訟程
    序之公務員違背法定程序所取得，且檢察官及被告二人均未
    表示無證據能力，自應認均具有證據能力。
貳、認定犯罪事實之證據及理由：
一、訊據被告丙○○及乙○○，均矢口否認有拉扯、毆打丁○○
    之意思及行為，被告丙○○辯稱：伊原本在後面洗衣服，看
    到告訴人丁○○抓住被告乙○○的頭髮，並用拳頭打被告乙○○的頭，才向前抓住告訴人的手，並問告訴人是不是要把
    被告乙○○打死等語，被告乙○○則以：那天伊經過告訴人
    之住處時，告訴人看到伊，就在裡面敲桌子，當時告訴人住
    處的門是關著的，伊就很生氣的用力敲告訴人住處的門，並
    用臺語叫告訴人還之前撞壞伊車子的錢，告訴人就很快衝出
    來，抓住伊的頭髮，並毆打伊的頭部，伊也有揮拳想要打告
    訴人，但因為伊沒有吃早餐，沒有什麼力氣，所以沒有打到
    告訴人等語置辯。
二、經查，上揭犯罪事實業據告訴人丁○○於97年5月25日在警
    詢中指訴：「當天我在家裡面泡茶，我家門尚關著，乙○○
    到我家拍打我家後面的窗戶，之後又到我家前門拍打我家的
    大門，連續拍打好幾次，我就打開門找她理論，她就叫她媽
    媽來我家門前，她們兩人合力拉我的衣服，又打我的臉部及
    嘴巴，使我的下唇撕裂傷、右手腕及胸前抓擦傷，當時我叫
    她們放手，她們一點都不理會我，而且都不放手，所以我只
    好把她們兩人推開」等語明確（參第3212號偵卷第4頁背面
    筆錄），並於98年8月6日在原審審理中具結證稱：「（問：
    你卷附的診斷證明書的傷勢怎麼來的？）被丙○○、乙○○
    抓傷的」、「（問：這個傷勢是在事發前或什麼時候造成的
    ？）事發當時」、「（問：丙○○怎麼打你？）他用手打我
    的頭與臉，時間很久了，那時候乙○○拉著我的衣服，丙○○就跑過來，就兩個一起」、「（問：丙○○除了打你的臉
    與頭之外，還有沒有其他地方？）時間久了忘記了，除了頭
    、手之外，嘴唇也流了很多血」、「（問：提示偵卷第4、5
    頁警詢筆錄，你所述是否實在？）實在」等語（參原審卷第
    98-99頁筆錄）。又證人即據報後到現場處理之警員陳世
    忠於98年4月23日在原審審理中具結證稱：「（問：請說明
    你當時到場的情況？）當天到現場的時候，雙方當時沒有動
    手在打架，雙方只是在爭吵，我到場之後，就把我的相機的
    攝影系統打開了，我從頭到尾把他們吵架的情形，及身上的
    狀況錄影下來，我97年11月25日就離職了，我來作證的時候
    無法到派出所調資料，但是我當時去處理時，有用隨身碟把
    相關的情形錄製下來，可以提供相關的情形給鈞院參考，我
    的回憶是當時雙方的衣服都有破損，傷勢的部分，我不是專
    業的醫生，不知道是因為什麼原因而受傷，我沒有看到他們
    在我到場之前的情形，而是以他們的自述及提出的診斷證明
    書當作處理本件的依據」、「（告訴人問：你當時去處理時
    ，我的衣服是否已經破裂，我的嘴唇是否已經有傷口？）我
    看我的帶子的時候，丁○○的衣服前面有破損，嘴唇有血跡
    ，是誰的血跡我沒有去檢查」等語（參原審卷第59-60頁筆
    錄）。李綜合醫療社團法人苑裡李綜合醫院於97年4月9日
    所出具之診斷證明書記載：「丁○○於97年4月9日至本院門
    診診治，1.下唇撕裂傷、2.右手腕及胸前抓擦傷」（參第32
    12號偵卷第13頁）。綜上足徵告訴人於97年4月9日與被告丙○○、乙○○發生本件爭吵時，確實受有前揭傷害。
三、次查，被告丙○○、乙○○雖指稱告訴人一直毆打被告乙○○之頭部。惟被告乙○○於97年4月9日至前揭苑裡李綜合
    醫院門診時，僅驗出受有「左肘挫傷、左膝及左踝挫傷、右
    手瘀傷」等傷害，並無頭部受傷之任何紀錄（參第3212號偵
    卷第15頁診斷證明書）。證人陳世忠於97年10月16日在檢
    察官偵訊中具結證稱：「（問：他們雙方恩怨情形為何？）
    乙○○報案後，我們請她說明，結果乙○○說三年前，她的
    車子被丁○○損壞，要丁○○賠償6000多元，結果我有請乙○○拿出收據出來，但是本件曾經訴訟過，但是好像是不起
    訴處分」、「（問：近年來，他們雙方是否常起糾紛？）是
    ，就是為了那輛車的事情，我其他同事也曾處理他們的案子
    」、「（問：當日有無看到乙○○頭部有無受傷情形？）完
    全沒有看到，而且診斷書也沒有註明」等語（參第3212號偵
    卷第43-44頁筆錄）。證人陳世忠所提出之現場蒐證光碟
    經原審勘驗結果：「乙○○、丙○○站在丁○○宅前，丁○○POLO衫前面被扯破狀，站在家門口，被告乙○○大聲對丁○○咆哮，並說6000塊賠來啦，全程大多是被告丙○○、乙○○在謾罵丁○○，被告乙○○並動手推開丁○○家門」（
    參原審卷第73-77頁勘驗筆錄）。綜上顯見被告丙○○、乙○○供稱係告訴人一直毆打被告乙○○頭部，並無證據可資
    證明，而依告訴人及被告乙○○所受如前揭診斷證明書所記
    載之傷害部位，及被告丙○○、乙○○當場如勘驗筆錄所記
    載之氣勢，並參諸被告乙○○於99年1月21日在本院審理中
    猶敢當庭從座位上出手以手上書類資料拍打告訴人頭部之舉
    動（參本院卷第50頁背面筆錄），本院認本件確係因被告乙○○為之前車損之事至告訴人住處，而在該住處前與告訴人
    發生爭執，被告丙○○見狀即前來為被告乙○○助陣，母女
    二人合力拉扯告訴人胸前之衣服，並毆打告訴人之臉部及嘴
    巴，致告訴人受有下唇撕裂傷、右手腕及胸前抓擦傷等傷害
    ，告訴人因此發怒，出手推倒被告乙○○，造成被告乙○○
    受有左肘挫傷、左膝及左踝挫傷、右手瘀傷等傷害無訛。
四、綜上，本院認被告丙○○、乙○○前揭所辯，均係卸責之詞
    ，不足採信，本件事證已臻明確，被告二人犯行均堪認定，
    核渠等所為，均係犯刑法第277條第1項之普通傷害罪。又
    被告二人有犯意聯絡及行為分擔，均為共同正犯。被告乙○○於92、93年間，曾犯傷害罪、妨害家庭罪，經臺灣苗栗
    地方法院及臺灣臺中地方法院分別判處有期徒刑2月、3月，
    定應執行刑為有期徒刑4月確定，並於94年6月14日易科罰金
    執行完畢，此有臺灣高等法院被告前案紀錄表在卷可考，其
    受有期徒刑執行完畢後，五年以內故意再犯本件有期徒刑以
    上之罪，為累犯，依刑法第47條第1項規定，應加重其刑。
    原審因而適用前揭規定，並審酌被告二人因細故毆傷告訴人
    實不可取，犯後均否認犯行，迄今尚未和解，及告訴人之傷
    勢非重等情，據以論罪科刑，認事用法並無不當，量刑亦屬
    妥適。被告二人猶執前揭辯詞提起上訴，否認犯罪，為無理
    由，應予駁回。
據上論斷，應依刑事訴訟法第368條，判決如主文。
本案經檢察官甲○○到庭執行職務。
中    華    民    國    99    年    1     月    28    日
            刑事第七庭    審判長法  官  林  榮  龍
                                法  官  張  惠  立
                                法  官  李  秋  娟
以上正本證明與原本無異。
不得上訴。
                                書記官  詹  錫  朋
中    華    民    國    99    年    1     月    28    日


司法院資訊處製作；財團法人民間司法改革基金會備份。
